臺灣臺南地方法院民事判決
110年度簡上字第46號
上  訴  人  洪菜美  
訴訟代理人  林志雄律師
被  上訴人  許麗華  

上列當事人間請求給付票款事件，上訴人對於中華民國110年1月
7日本院臺南簡易庭109年度南簡字第1527號第一審簡易判決提起
上訴，本院於110年9月1日言詞辯論終結，判決如下：
     主      文
原判決廢棄。
被上訴人在第一審之訴駁回
第一、二審訴訟費用由被上訴人負擔。
     事實及理由
一、被上訴人主張：
  ㈠伊持有上訴人於民國（下同）101年8月30日所簽發面額均為
    新臺幣（下同）53,000元（未載到期日），票據號碼分別為
    CH333908、CH333910、CH0000000之本票3張（下稱系爭本票
    ），金額共計159,000元。前經伊於101年9月30日提示均未
    獲付款，且經多次催討，上訴人均置之不理，伊依票據關係
    訴請上訴人給付系爭票款，及自101年9月30日起至清償日止
    ，按年息百分之6計算之遲延利息，於法有據，原審命上訴
    人應如數給付，並無違誤。
  ㈡又上訴人簽發系爭本票時，其與訴外人蕭嘉銘為夫妻關係，
    蕭嘉銘因經營機車買賣而向伊借款，上訴人亦曾匯款清償部
    分借款，之後未再清償。嗣上訴人簽發系爭本票，表示願意
    負擔清償責任，然其並未依約給付，伊向本院聲請核發支付
    命令後，上訴人於原審開庭前曾打電話告知伊可每月還款2,
    000元，伊於今年農曆過年前，偕同朋友至上訴人住處向其
    催討，上訴人陳稱願自過完年後開始還款，然其後亦未還款
    ，反而委任律師提起上訴並為時效抗辯，應無理由。
　㈢並對上訴人之上訴，聲明：上訴駁回。
二、上訴人答辯：
  ㈠款項係伊之前夫蕭嘉銘向被上訴人所借，被上訴人前來催討
    債務，叫伊簽立本票，因其表示如果不還錢，要找伊家人，
    伊擔心家人安全，害怕而簽立系爭本票，但也表明需有能力
    時才能幫忙還款，現伊與蕭嘉銘已離婚，且尚需扶養子女，
    經濟狀況不佳，並無能力清償。
  ㈡又系爭本票均未記載到期日，依票據法第120條第2項規定，
    視為見票即付。而見票即付本票，執票人對發票人之票據上
    權利，自發票日起算3年間不行使，因時效而消滅，亦為票
    據法第22條第1項前段所規定。是系爭本票自伊於101年8月3
    0日簽發起算至104年8月29日已滿3年，被上訴人遲至109年
    間始向本院聲請支付命令請求伊給付系爭票，早已罹於票據
    請求權時效，是伊自得行使時效抗辯權，而拒絕給付，是依
    此理由提起上訴。
  ㈢並聲明：1.原判決廢棄。2.被上訴人在第一審之訴駁回。
三、兩造不爭執事項：（簡上卷第54、108、196頁）
  ㈠被上訴人持有上訴人所簽發之系爭本票。
  ㈡系爭本票迄今尚未獲付款。
四、兩造爭執事項：被上訴人依據票據關係請求上訴人支付系爭
    票款及法定遲延利息，上訴人提起上訴後為時效抗辯，有無
    理由？
五、本院之判斷：
  ㈠按本票未載到期日者，視為見票即付。本票發票人所負責任
    ，與匯票承兌人同。執票人向本票債務人行使追索權時，得
    要求被拒絕承兌或付款之本票金額，如有約定利息者，其利
    息。自到期日起如無約定利率者，依年利6釐計算之利息。
    固分據票據法第120條第2項、第121條、第124條準用第97條
    第1項第1、2款所規定。然按票據上之權利，對匯票承兌人
    及本票發票人，自到期日起算；見票即付之本票，自發票日
    起算；三年間不行使，因時效而消滅。時效完成後，債務人
    得拒絕給付。復分據票據法第22條第1項及民法第144條第1
    項所明定。
  ㈡經查：
  1.依兩造不爭執事項㈠、㈡所示，被上訴人持有上訴人所簽發之
    系爭本票，迄今尚未獲付款之事實，固堪認定。而上訴人於
    原審抗辯：其係因被上訴人表示如果不還錢，要找伊家人，
    伊擔心家人安全，害怕而簽立系爭本票等情詞，為被上訴人
    所否認，因上訴人並未提出任何證據以實其說，是其此部分
    抗辯尚無可採，固亦堪認定。
  2.然上訴人提起上訴後，另以被上訴人之票據請求權已罹於時
    效，而行使時效抗辯權乙節。茲以系爭本票均未記載到期日
    ，視為見票即付，而見票即付本票，執票人對發票人之票據
    上權利，自發票日起算3年間不行使，因時效而消滅，已如
    前述。是系爭本票自上訴人於101年8月30日簽發起算，至10
    4年8月29日即滿3年，故被上訴人遲至109年9月14日始向本
    院聲請支付命令請求上訴人給付系爭票款，有支付命令聲請
    狀所蓋本院收狀章可稽（見司促卷宗），則其票據請求權確
    已罹於3年之時效，是上訴人此部分抗辯，應為可採。
  3.被上訴人雖另陳稱：本院核發支付命令後，上訴人於原審開
    庭前曾來電告知可每月還款2,000元，且其於今年農曆過年
    前，偕同朋友至上訴人住處催討，上訴人當時也有表示要還
    款等情，並舉證人蔡榮儉於本院到場證述：其與被上訴人於
    今年農曆過年前，至上訴人住處催討債務，上訴人表示過年
    期間有困難，要等過完年後再與被上訴人聯絡還款等語（見
    簡上卷第172-175頁）。然斯時被上訴人之票據請求權已罹
    時效，嗣上訴人既未還款，亦未依民法第144條第2項規定，
    以契約承認債務或提出擔保，則其仍得隨時行使時效抗辯權
    。是其提起上訴後，再行使時效抗辯權，而拒絕給付系爭票
    款，於法自屬有據。
  ㈢從而，原審因未及審酌上情，而命上訴人給付系爭票款，上
    訴人提起上訴後，行使時效抗辯權，拒絕給付系爭票款，既
    屬有據，原審判決即無可維持，應由本院廢棄改判。
六、綜上所述，上訴人提起上訴並為時效抗辯，於法有據，被上
    訴人依票據法律關係，請求上訴人給付系爭票款，經上訴人
    行使時效抗辯權後，即不應准許。是原審命上訴人應向被上
    訴人如數給付，並為假執行之宣告，尚有未洽。上訴意旨指
    摘原判決不當，求予廢棄改判，為有理由，應由本院予以廢
    棄改判如主文第2 項所示。
七、本件事證已臻明確，兩造其餘之攻擊或防禦方法及所用之證
    據，經本院斟酌後，認為均不足以影響本判決之結果，爰不
    逐一論列，附此敘明。
八、據上論結，本件上訴為有理由，依民事訴訟法第436條之1第
    3 項、第450條、第78條，判決如主文。
中　　華　　民　　國　　110 　年　　9 　　月　　30　　日
        民事第五庭    審判長法　官　林雯娟
　　　　
                            法　官　伍逸康
　　　　　　　　　　　　　　
                            法　官　陳淑卿
以上正本係照原本作成。
本判決不得再上訴。 
中　　華　　民　　國　　110 　年　　9 　　月　　30　　日
                            書記官  于子寧